臺灣士林地方法院交通事件裁定　　　　　　　　　　九十三年度交聲字第八二三號
　　原處分機關　臺北巿交通事件裁決所
　　異　議　人　甲○○
　　即受處分人
右列異議人即受處分人因違反道路交通管理處罰條例案件，對於臺北市交通事件裁決
所於民國九十三年九月六日所為之處分（原處分案號：北市裁三字第裁二二─ＡＣＵ
二九八五一一號），聲明異議，本院裁定如左：
    主  文
異議駁回。
    理  由
一、原處分意旨略以：異議人即受處分人甲○○於民國九十三年六月十六日下午一時
    三十五分許，駕駛車號ＧＦ─七八七五號自小客車行經臺北市○○區○○路二八
    八號前時，經警舉發「(一)汽車行駛於道路上，其汽車駕駛人未繫安全帶。(二)不服
    從交通勤務警察稽查。」之違規，爰依道路交通管理處罰條例第三十一條第一項
    、第六十條第二項第一款規定，共裁處罰鍰新臺幣（下同）二千四百元，並依同
    條例第六十三條第一項第一款之規定，記違規點數一點。
二、聲明異議意旨略以：伊繫安全帶時會將領帶拿到安全帶外面，可能當時因為伊將
    領帶從安全帶裡面拉到外面，引起警員誤認，況且警方並未拍照存證，爰依法聲
    明異議云云。
三、按汽車行駛於道路上，其汽車駕駛人未繫安全帶者，處駕駛人新臺幣一千五百元
    罰鍰；又汽車駕駛人駕駛汽車不服從交通勤務警察之指揮或稽查者，處新臺幣九
    百元以上一千八百元以下罰鍰，道路交通管理處罰條例第三十一條第一項、第六
    十條第二項第一款分別定有明文。而汽車駕駛人有同條例第六十條第二項第一款
    之情形者，除依原條款處罰鍰外，並記違規點數一點，道路交通管理處罰條例第
    六十三條第一項第一款亦有明文
四、經查，異議人甲○○雖不否認其於前揭時、地遭警員乙○○攔停舉發，並拒絕出
    示駕照、行照予執勤警員之事實，惟矢口否認有何未繫安全帶之違規行為，並以
    前揭情詞置辯。查異議人於前揭時間駕駛前開車輛行經臺北市○○區○○路二八
    八號前時未繫安全帶之違規事實，有臺北市政府警察局九十三年六月十六日北市
    警交大字第ＡＣＵ二九八五一一號舉發違反道路交通管理事件通知單影本一紙在
    卷可稽。而證人即舉發警員乙○○亦到庭證稱：「（問：你舉發當時情形為何？
    ）當天我站在新民路二八八號前執行取締交通勤務，我看到受處分人駕駛車號Ｇ
    Ｆ─七八七五車輛在最外側車道，我發現受處分人未繫安全帶，我就將該車攔下
    ，受處分人就停到我後方，並馬上將安全帶繫上，我就向受處分人說他剛剛未繫
    安全帶，請他出示駕照、行照，受處分人說為何要交付行照、駕照給我，並直接
    開車離去，受處分人當時沒有說何事。」、「（問：你在路邊執勤時，是否可以
    清楚看到車內之駕駛人未繫安全帶之情形？）我若沒有看到受處分人未繫安全帶
    ，我就不會去攔他。」、「（問：受處分人當時是否有將領帶由內往外拉動作，
    導致你誤判？）我沒有看到受處分人將領帶往外拉之動作，我只有看受處分人未
    繫安全帶。」、「（問：當天天氣狀況為何？）晴朗。」等情明確（見本院九十
    三年十一月二日訊問筆錄）。衡情證人乙○○為臺北市政府警察局內湖分局潭美
    派出所之警員，僅係依法執行交通勤務之公務員，其因適時發現異議人有駕車未
    繫安全帶之違規事實，始攔停該車舉發違規，苟無其他積極證據可資佐證，已難
    認其有何濫行舉發之情事，況其與異議人素不相識，復無怨隙，應無甘冒偽證之
    罪責，故意構詞誣陷異議人之必要，故其所為之前揭證言，堪予採信。再者，交
    通警員掣單舉發違反道路交通管理處罰條例所列之違規事實，本質上為行政處分
    ，係公務員基於職務上權力，依法就特定之具體事件所為具有公法上效果之單方
    行政行為，基於公務員為公法上行為具有公信力之原則，該行政處分當可被推定
    為真正，其據以依法處分之事實認定亦為正確無誤，此與民事訴訟法第三百五十
    五條第二項規定：「文書依其程式及意旨得認作公文書者，推定為真正。」之情
    形相同，本此公信原則，乃立法者賦予行政機關制定違反道路交通事件統一裁罰
    標準及處理細則，使執勤警員得當機處分，以達其維護交通秩序、公眾安全之行
    政目的。反之，若謂公務員一切行政行為均需預留證據以證其實，則國家行政勢
    必窒礙難行，據此刑事訴訟法就犯罪證據有關之規定中，與屬行政秩序罰之交通
    違規裁罰本質不合之部分，自不在準用之列，從而本件異議人既未就執勤員警之
    舉發有誤提出相關證據以供調查，本院復查無何證據足資證明證人乙○○有捏造
    事實違法取締之情事，則執勤警員本其維護交通秩序、公眾安全職責所為之舉發
    ，自應受到合法、正確之推定。故異議人空言辯稱：伊已繫上安全帶，應係舉發
    員警誤認云云，應係事後卸責之詞，尚不足採，本件異議人確有前述「汽車行駛
    於道路上，其汽車駕駛人未繫安全帶」之交通違規事實，洵堪認定。另異議人於
    本院審理時已自承：當時警員有攔停伊的車輛，並要伊出示駕照、行照，但伊認
    為若出示駕照、行照給警察，警察就會開單，所以伊就拒絕出示，並直接將車開
    走等語，核與證人乙○○到庭證述：伊依照道路交通管理處罰條例之規定，當場
    攔停舉發違規可以請駕駛人出示行照、駕照，當時伊要受處分人出示駕照、行照
    ，受處分人向伊說為何要將駕照、行照交給伊，並直接開車走等情大致相符（見
    本院九十三年十一月二日訊問筆錄第三、四頁）。而依內政部警政署警署交字第
    一九四一八號函釋：「對交通違規不服稽查取締之事實認定，須經攔停稽查而有
    拒絕查驗駕照、行照或其他足資稽查之文件行為者。」此有臺北市府警察局內湖
    分局九十三年七月十六日北市警內分交字第○九三六二一九一一○○號書函一份
    在卷可稽，本件異議人於舉發當時經警員乙○○告知其應出示駕照、行照後，竟
    不服從交通勤務警察之稽查取締，拒絕出示駕照、行照，故異議人確有前述「不
    服從交通勤務警察稽查」之違規行為，至為明確，亦堪認定。從而原處分機關依
    道路交通管理處罰條例第三十一條第一項、第六十條第二項第一款及第六十三條
    第一項第一款之規定，共裁處異議人罰鍰二千四百元，並記違規點數一點，核無
    不當。本件異議為無理由，應予駁回。
據上論斷，應依道路交通管理處罰條例第八十七條第二項、道路交通案件處理辦法第
十九條，裁定如主文。
中　　　華　　　民　　　國　　九十三　　年　　 十一 　　月　　 三十 　　日
                                    臺灣士林地方法院交通法庭
                                        法  官  陳  章  榮
右正本證明與原本無異。
如不服本裁定，應於裁定送達後五日內，向本院提出抗告狀。
                                        書記官  嚴  慧  萍
中　　　華　　　民　　　國　　九十三　　年　　 十二 　　月　　　三　　　日
